【裁判字號】    98,上訴,1080
【裁判日期】    990112
【裁判案由】    毒品危害防制條例
【裁判全文】
臺灣高等法院臺南分院刑事判決        98年度上訴字第1080號
上  訴  人
即  被  告  乙○○
上列上訴人因毒品危害防制條例案件，不服臺灣臺南地方法院98
年度訴字第1129號中華民國98年9月9日第一審判決（起訴案號：
臺灣臺南地方法院檢察署98年度毒偵字第1459號），提起上訴，
本院判決如下：
    主  文
上訴駁回。
    事  實
一、乙○○前曾因施用毒品案件，經臺灣彰化地方法院裁定令入
    戒治處所施以強制戒治，於民國93年8月25日因停止戒治釋
    放出所，於同年11月27日停止戒治期滿未經撤銷視為執行完
    畢。詎仍不知悔改，再因竊盜、施用毒品、偽造文書等案件
    ，經法院各判處有期徒刑6月、8月、1年6月，並經臺灣臺南
    地方法院裁定其應執行刑為有期徒刑2年6月確定，嗣再經裁
    定各減刑為有期徒刑3月、4月、9月，並定應執行刑為有期
    徒刑1年2月確定，甫於97年2月20日縮刑期滿執行完畢。惟
    其猶不知悔改，於受上開強制戒治處分執行完畢並釋放後之
    5年內，復基於施用第一級毒品海洛因之犯意，於98年6月1
    日中午12時30分許，在臺南縣仁德鄉某公園廁所內，以針筒
    （未據扣案）注射之方式，施用第一級毒品海洛因1次。嗣
    於98年6月3日下午2時許，在臺南市○○路○段823巷151之3
    號因竊盜案為警查獲，經其同意採取尿液送驗結果，呈嗎啡
    陽性反應因而查悉上情。
二、案經臺南市警察局第三分局報請臺灣臺南地方法院檢察署檢
    察官偵查起訴。
    理  由
甲、程序部分：
一、本件上訴人即被告乙○○不服第一審關於施用第一級毒品之
    科刑判決提起上訴，其上訴理由已明確指稱：其係於警員偵
    辦伊所涉犯竊盜案件過程中，於其明確表示拒絕之情形下強
    制採尿；並主張其曾前往嘉南療養院接受美沙冬替代療法治
    療，而得依毒品危害防制條例第21條第2項之規定獲得一次
    不起訴處分等語。核其真意應指摘原審未排除非法採尿鑑驗
    結果之證據及適用法律均有違誤，應認為已敘明具體理由，
    先此敘明。
二、又除被告所犯為死刑、無期徒刑、最輕本刑為3年以上有期
    徒刑之罪或高等法院管轄第一審案件者外，於刑事訴訟法第
    273條第1項程序進行中，被告先就被訴事實為有罪之陳述時
    ，審判長得告知被告簡式審判程序之旨，並聽取當事人、代
    理人、辯護人及輔佐人之意見後，裁定進行簡式審判程序；
    簡式審判程序之證據調查，不受第159條第1項、第161條之2
    、第161條之3、第163條之1及第164條至第170條規定之限制
    ，刑事訴訟法第273條之1第1項、第273條之2分別定有明文
    。本件上訴人於原審準備程序，對檢察官起訴之犯罪事實為
    認罪之表示且同意適用上開簡式審判程序，並經原審裁定行
    簡式審判程序在案，有原審98年8月26日準備程序筆錄及裁
    定各一份在卷足參（原審卷第30至32頁）。準此，原審於同
    日依簡式審判程序之規定進行審理，程序上亦無不合。
三、被告自警詢、偵查以迄原審，均未曾爭執「未經其同意而採
    尿」之事，且證人即詢問被告並行採尿之司法警察甲○○復
    於本院審理時到庭證述系爭採尿過程為「他涉嫌竊盜，我們
    發現他手臂有注射痕跡，依照我們判斷他有施用毒品，查詢
    他刑案資料有很多毒品前科，詢問他手臂痕跡是否施用毒品
    的痕跡，他說是，我們就對他採尿。也給他簽採尿同意書..
    ..（他有無告訴你們他是犯竊盜案他拒絕驗尿？）沒有，如
    果他拒絕驗尿他不會簽立採尿同意書」等語（見本院卷第49
    頁背面）。其證言核與警詢筆錄所載「（你是否願意接受採
    尿送驗？）願意」及卷附採尿同意書所示情形相符（見警卷
    第3、7頁）。故被告主張司法警察違反其意願而強迫採尿云
    云，即難憑信。堪認司法警察所為採尿程序並無違法，故採
    尿取證後之衍生證據即卷附長榮大學毒物研究中心確認報告
    （警卷第6頁），即應認為具有證據能力，而得據為事實認
    定之基礎。
四、至於卷附其他非供述證據，並無所謂傳聞排除原則之適用，
    既經合法調查，自有證據能力而得據為事實認定之基礎。
乙、實體部分：
一、訊據被告乙○○就上開施用海洛因之事實，固坦承不諱，但
    辯稱：本件司法警察係違反其意願強制採尿，且伊於遭警查
    獲前曾於嘉南療養院接受美沙冬替代療法治療，依毒品危害
    防制條例第21條第2項之規定，檢察官應為不起訴處分，而
    不應為有罪判決云云。經查：
  (一)前開事實，業經被告迭於警詢、原審及本院受命法官行準備
    程序時坦承不諱（見警卷第3頁、原審卷第33頁背面、本院
    卷第40頁背面），而被告於98年6月3日下午4時45分許，於
    其同意後為警所採集之尿液，經送往長榮大學毒物研究中心
    檢驗之結果，確呈現嗎啡之陽性反應，此有送驗尿液對照表
    、長榮大學毒物研究中心確認報告各1份附卷可稽（見警卷
    第7、8頁），按海洛因係由嗎啡經化學合成而製得，經施用
    進入人體後，因代謝而分解又生成嗎啡，因此施用海洛因後
    ，由尿液檢驗結果仍為嗎啡反應。是以，被告自白施用第一
    級毒品海洛因1次，而其採尿化驗之結果亦呈現施用海洛因
    後之代謝物即嗎啡陽性反應，乃屬科學上合理之現象，足認
    被告此部分之任意性自白核與事證相符，應堪予採信。再查
    ，被告前曾因施用毒品案件，經法院裁定令入戒治處所施以
    強制戒治，於93年8月25日因停止戒治釋放出所，於同年11
    月27日停止戒治期滿未經撤銷視為執行完畢，此有臺灣高等
    法院被告前案紀錄表附卷可按，被告於受上揭強制戒治處分
    執行完畢並釋放後5年內，再犯本件毒品危害防制條例第10
    條第1項之罪，依法應予追訴。
  (二)被告雖稱其於本案遭警查獲前即自動在嘉南療養院接受戒癮
    治療等語，然因毒品危害防制條例第21條係鼓勵施用毒品者
    ，在未被查獲前，主動向醫療機構請求使用合法藥物取代及
    減輕對毒品依賴之治療方式，代替由刑事司法程序實施之觀
    察勒戒、強制戒治，達到戒斷毒癮之目的，故於治療中被查
    獲者予以寬典，顯係指於請求治療「前」之施用行為，並非
    指凡在治療中又繼續施用毒品之行為，均有此條文之適用，
    否則一方面自動向醫療機構請求治療戒除毒癮，另在治療期
    間又恣意施用毒品，顯非立法本意，最高法院97年度台上字
    第1893號判決意旨可資參照。是本件被告既係於治療中又再
    施用海洛因而為警查獲，自無毒品危害防制條例第21條第2
    項之適用，被告執此為辯，尚難據為有利之認定。
  (三)綜上所述，本件事證明確，被告上開施用第一級毒品之犯行
    堪以認定，應依法論科。
二、核被告所為，係犯毒品危害防制條例第10條第1項之施用第
    一級毒品罪。又被告施用前持有第一級毒品海洛因並進而施
    用，其持有之低度行為應為施用之高度行為所吸收，不另論
    罪。
三、原審以被告施用第一級毒品罪事證已甚明確，因予適用毒品
    危害防制條例第10條第1項，刑法第11條前段、第47條第1項
    規定，並審酌被告素行不良，前並曾因施用毒品經強制戒治
    處分、及多次判處徒刑且均執行完畢後，卻仍不思戒絕毒癮
    、革除惡習，顯並無悔意，惡性非輕，惟念及被告施用毒品
    之犯行，在本質上乃屬自我戕害身心健康之行為，以及被告
    犯後尚知坦承犯行等一切情狀，量處有期徒刑1年，並敘明
    被告前曾因竊盜、施用毒品、偽造文書等案件，經法院各判
    處有期徒刑6月、8月、1年6月，並經臺灣臺南地方法院定應
    執行刑為有期徒刑2年6月確定，嗣再經裁定各減刑為有期徒
    刑3月、4月、9月，並定應執行刑為有期徒刑1年2月確定，
    甫於97年2月20日縮刑期滿執行完畢，此亦有臺灣高等法院
    被告前案紀錄表附卷足憑，是被告於受徒刑執行完畢後，5
    年內故意再犯本件有期徒刑以上之罪，依刑法第47條第1項
    規定，為累犯，應依法加重其刑。本院經核原判決認事用法
    並無違誤，量刑亦屬妥適，被告上訴意旨徒以上開係遭警違
    法強制採尿及其因接受美沙冬替代療法治療而應由檢察官為
    不起訴處分云云，指摘原判決違誤不當，為無理由，應予駁
    回。
四、又本院審理期日被告經合法傳喚，有送達證書一紙在卷足參
    （本院卷第44頁），又查無在監在押之資料被告無正當理由
    未到庭（本院卷第55、56頁），爰不待其陳述逕行判決。
據上論結，應依刑事訴訟法第368條、第371條，判決如主文。
本案經檢察官蘇南桓到庭執行職務。
中    華    民    國    99    年    1     月    12    日
                  刑事第二庭    審判長法  官  葉居正
                                      法  官  陳春長
                                      法  官  陳欽賢
以上正本證明與原本無異。
如不服本判決應於收受送達後10日內向本院提出上訴書狀，其未
敘述上訴理由者，並得於提起上訴後10日內向本院補提理由書（
均須按他造當事人之人數附繕本）「切勿逕送上級法院」。
                                      書記官  李良倩
中    華    民    國    99    年    1     月    12    日

附錄本案論罪科刑法條全文：
毒品危害防制條例第10條第1項
施用第一級毒品者，處6月以上5年以下有期徒刑。

司法院資訊處製作；財團法人民間司法改革基金會備份。
